臺灣士林地方法院民事判決　　　　　　　 95年度訴字第881號
原　　　告　乙○○
訴訟代理人　景熙焱律師
被　　　告　戊○○
　　　　　　丁○○
共　　　同
訴訟代理人　舒正本律師
被　　　告　中信房屋仲介股份有限公司
　　　　　　　　　　　　之5
法定代理人　己○○○
訴訟代理人　庚○○
上列當事人間損害賠償事件，本院於96年1月8日言詞辯論終結，
判決如下：
    主  文
原告之訴及假執行之聲請均駁回。
訴訟費用由原告負擔。
    事  實  及  理  由
一、原告起訴主張：原告係透過被告中信房屋仲介股份有限公司
    （簡稱中信房仲公司）仲介，向被告戊○○、丁○○買受門
    牌台北市○○區○○街16巷1 號5 樓建物及其基地即台北市
    內湖區○○段○ ○段514 地號土地應有部分90,000分之1,59
    3 （下稱系爭不動產），並於95年3 月20日簽立不動產買賣
    契約，買賣雙方且與被告中信房仲公司簽立房屋交易安全契
    約，由其出具房屋交易安全保證書，原告已交付第1 期款新
    台幣（下同）930,000 元予被告中信房仲公司保管。簽約之
    初，因被告戊○○、丁○○稱系爭不動產並無漏水，故原告
    同意購買，惟於95年5 月20日原告前往查看時，始發現該屋
    有多處漏雨，故要求賣方修繕，因其拒絕，故被告亦拒絕付
    款，被告戊○○、丁○○於95年6 月6 日催告原告應於3 日
    內履行，逾期即視為解除契約，因賣方拒絕修繕，故原告亦
    於95年6 月10日通知其解除契約，並向新店市調解委員會申
    請調解，但被告中信房仲公司無視買賣雙方之爭議，竟將原
    告所繳之930,000 元交與被告戊○○、丁○○。依系爭買賣
    契約書第9 條及房屋交易安全契約第5 條第1 項第3 款規定
    ，被告中信房仲公司違約將第1 期款930,000 元交予被告戊○○、丁○○，侵害委任人之權利，應依民法第544 條負損
    害賠償責任。又被告戊○○、丁○○解約並無理由，原告已
    解約，故被告戊○○、丁○○應返還該第1 期款930,000 元
    ，此部份與被告中信房仲公司前揭賠償責任係不真正連帶債
    務，其中一方清償，另被告於其給付範圍內則免給付之責，
    又被告戊○○、丁○○另應依系爭買賣契約書第11條第1 款
    後段規定，加倍另返還930,000 元予原告等語。並聲明：(一)
    被告戊○○、丁○○應連帶給付原告930,000 元及自起訴狀
    繕本送達翌日起至清償日止，按年息5%計算之利息。被告中
    信房仲公司應給付原告930,000 元。但於被告戊○○、丁○○給付範圍內，或被告中信房仲公司給付範圍內，其餘被告
    免給付義務。(二)被告戊○○、丁○○應另給付原告930,000
    元(三)願供擔保請准宣告得假執行。
二、被告戊○○、丁○○辯稱：系爭不動產並無原告所稱漏水之
    情形，契約上記載無滲漏水，係簽約當時未漏水，賣方並未
    保證未漏水，本件糾紛實因原告未能依約交付尾款，依系爭
    買賣契約第6 條第1 項約定，原告應於土地增值稅單核下3
    週內完成銀行撥貸手續，雙方並約定若原告無法於95年4 月
    20日之前付清尾款，原告即願補償賣方貸款利息及水電、管
    理費，詎稅單於95年3 月24日核發後，原告仍一再拖延，經
    商議後，被告戊○○、丁○○同意原告支付尾款及交屋之最
    後期限為95年5 月15日，但原告仍未履約，故被告戊○○、
    丁○○始於95年5 月16日發存證信函予原告，原告雖出面協
    商，但卻要求減價500,000 元，因而雙方談判破裂，原告遂
    以系爭不動產屋齡較久牆壁有水痕為由，要求被告戊○○、
    丁○○修繕，否則拒付尾款，藉以拖延付款期限，被告戊○○、丁○○雖知原告藉詞挑剔，仍雇工修繕，至95年5 月30
    日已修繕完畢，原告於95年6 月3 日至系爭不動產查看，現
    場並未發現任何漏水瑕疵，但原告仍無履約意思，被告戊○○、丁○○至95年6 月6 日再發存證信函予原告，限期3 日
    付款，否則解除系爭買賣契約，並沒收已付之價款，不再通
    知，惟原告屆期仍未付款，故系爭買賣契約業已解除，並沒
    收原告已付之款項，被告戊○○、丁○○並未違約，縱使如
    原告所稱該屋有漏水之瑕疵，亦僅是修繕與減少價金之問題
    ，原告無權主張解約，是原告事後再為解約，顯非可採，從
    而，原告請求被告戊○○、丁○○返還該第1 期款930,000
    元及加倍返還前揭金額，並無理由等語。被告中信房仲公司
    則辯稱：被告中信房仲公司並非仲介系爭不動產買賣之人，
    處理本件仲介案應是加盟店首璽不動產經紀有限公司，被告
    中信房仲公司只負責房屋交易安全契約，依該約第5 條約定
    ，買賣標的物之產權移轉前，買賣雙方如有一方或雙方違約
    ，經他方依約完成催告及解除或終止契約，檢具相關文件，
    被告中信房仲公司應對違約一方或雙方發出通知，確認7 日
    內是否提出訴訟，若於期限內提出，則應待確定之司法判決
    再處理，否則於買方違約時，應扣除服務報酬、稅費後，將
    餘額撥付賣方，本件原告並未證明系爭不動產有漏水之事實
    ，又賣方亦未拒絕瑕疵擔保，故原告不得解約，而原告並未
    依約付款，經被告戊○○、丁○○催告後解約，被告中信房
    仲公司已於95年6 月16日通知原告，原告並未於7 日內提起
    訴訟，被告中信房仲公司依約將餘款撥付被告戊○○、丁○○，並無違反委託契約，原告主張被告中信房仲公司應負損
    害賠償責任，並無理由等語。被告均聲明：(一)駁回原告之訴
    及假執行之聲請。(二)如受不利判決願供擔保請准免為假執行
    。
三、兩造不爭執部分：(一)原告與被告戊○○、丁○○間95年3 月
    20日不動產買賣契約書（原證1 號）、兩造及中國信託商業
    銀行永吉分行間95年3 月20日房屋交易安全契約書（原證2
    號）、被告中信房仲公司房屋交易安全保證書（原證3 號）
    形式上之真正。(二)被告戊○○、丁○○於95年5 月16日發予
    原告之內湖碧湖郵局存證信函第202 號（被證1 號）、95年
    5 月21日發予原告之台北北門郵局存證信函第2530號（被證
    5 號）、95年6 月6 日發予原告及被告中信房仲公司之內湖
    碧湖郵局存證信函第222 號（被證3 號）、原告95年5 月23
    日發予被告戊○○及丁○○之士林劍潭郵局存證信函第100
    號（原證10號）、95年6 月7 日發予被告戊○○及丁○○之
    士林劍潭郵局存證信函第122 號（原證5 號）、95年6 月19
    日發予被告中信房仲公司及戊○○及丁○○之台北安和郵局
    存證信函第1572號（原證6 號）、95年6 月27日發予被告中
    信房仲公司及戊○○及丁○○之士林劍潭郵局存證信函第22
    1 號（原證12號）、被告中信房仲公司95年6 月16日發予原
    告及被告戊○○及丁○○之台北44支郵局存證信函第2106號
    （原證11號）、95年6 月21日發予原告之台北44支郵局存證
    信函第2128號（原證8 號）形式上之真正。本件之爭點：(一)
    系爭房屋有無漏水。(二)被告戊○○、丁○○解除契約有無理
    由。(三)原告解除契約有無理由。(四)被告中信房仲公司將第1
    期款交給被告戊○○、丁○○，是否合於房屋交易安全契約
    之規定。(五)原告是否給付遲延。
四、本院得心證之理由：
  (一)原告主張其向被告戊○○、丁○○買入系爭不動產，於95年
    3 月20日簽立不動產買賣契約，買賣雙方且與被告中信房仲
    公司簽立房屋交易安全契約，由該公司出具房屋交易安全保
    證書，原告並交付第1 期款930,000 元予被告中信房仲公司
    保管等情，有兩造不爭執之不動產買賣契約書、房屋交易安
    全契約、房屋交易安全保證書及面額930,000 元支票影本在
    卷可稽，應認係屬事實。原告主張系爭不動產有漏雨、漏水
    之現象，固提出現場照片及證人丙○○為證，然為被告所否
    認。經查，證人丙○○固於96年1月26日到庭證稱：「本件
    是我的朋友岳潔雅買的，為何用原告名義簽約，我不清楚。
    岳潔雅拜託我找人去買這間房屋，我在95年5月17日下午帶
    余玉卿去看房子，當時還有中信房屋的廖小姐，我們當時有
    看到房屋次臥室有漏水，就是有三夾板的那間，從天花板滴
    水下來，漏水的位置在進去靠陽台的地方，因為當天雨很大
    ，我有聽到滴水下來的聲音，有一個桶子在房間正中間接水
    ，我不知道有多少地方漏水。岳小姐當時有問廖小姐為什麼
    會有一個桶子在那邊接水，廖小姐說沒關係這個會修好。其
    他在主臥室也有漏水，整片牆是烏黑的漏水，還有內梯樓梯
    間邊上在客廳天花板牆角有一大片花花的，不是滴水下來。
    後來余小姐告訴我，他不考慮這個房子因為會漏水。後來在
    95年5 月20日我又帶一位阮先生去看，中信房屋是廖小姐去
    ，岳小姐也有去。當天去看的時候，也是整片都是水漬，當
    時天花板有一片毛玻璃有打開，可能是通風，可以看到天花
    板是濕的，還有主臥室的牆及內梯邊上都是潮濕的。阮先生
    說三夾板有問題，在6 月3 日我們有問甲○○，要她拆開三
    夾板，她說買來就這樣，所以不用拆。再來就是6 月3 日我
    們有再去看，當時岳小姐有拍照，對方說已經修好。」等語
    ，果如證人丙○○所證，系爭不動產顯有嚴重之漏水現象，
    不僅牆壁整片烏黑，室內房間正中央還會滴水，需使用水桶
    接水，惟依原告提出其所稱95年6月3日拍攝之現場照片（本
    院卷65至74頁，至於其中70、71頁則是屋外公共樓梯間之照
    片，並非系爭不動產室內範圍），僅有部分牆壁泛黃或油漆
    顏色稍有不同之處，並無證人丙○○所稱次臥室有水滴下來
    ，主臥室整片牆是烏黑的漏水，還有內梯樓梯間邊上在客廳
    天花板牆角有一大片花花的等情形，又原告並未拆除所指內
    有壁癌之三夾板，所指三夾板後是壁癌云云，實係原告之猜
    測而已，本院嗣於95年11月2日會同兩造至現場勘驗，於屋
    內並未看到如前揭照片所示牆壁泛黃或油漆顏色不同之處，
    有勘驗筆錄在卷可稽，尤其勘驗前一天曾下雨，勘驗當天上
    午且持續下雨，依原告提出之雨量統計表所示（本院122頁
    ），11月2日上午雨量達9.5公厘，但系爭不動產室內並無證
    人丙○○所描述次臥室天花板滴水，主臥室整片牆烏黑漏水
    等現象，自難認原告主張系爭不動產有漏水或漏雨之情形云
    云為可採，縱使之前曾有漏水或漏雨，應認至95年6月3日之
    前亦已修繕完畢，況被告戊○○、丁○○並未拒絕負擔物之
    瑕疵擔保責任（本院卷85頁筆錄），原告自不得以最高法院
    89年度台上字第1710號判決意旨主張拒絕受領系爭不動產或
    解除買賣契約。
  (二)依原告與被告戊○○、丁○○間系爭買賣契約第6 條第1 項
    約定，原告以申辦貸款作為尾款時，應於土地增值稅單核下
    3 週內完成銀行撥貸手續，雙方並約定若原告無法於95年4
    月20日之前付清尾款，原告即願補償賣方貸款利息及水電、
    管理費，且原告完成申貸撥款交屋之最後期限為95年5 月5
    日，有同前契約書備註第5 條可稽（本院卷11頁）。經查，
    該土地增值稅單已於95年3 月24日核發，有被證4 可查，原
    告並未依約於3 週內完成銀行貸款，亦未於95年5 月5 日契
    約書上所定期限付款，即使以被告戊○○、丁○○同意延長
    原告支付尾款及交屋之最後期限95年5 月15日，原告仍未履
    約，有證人甲○○於96年1 月8 日到庭結證在卷，故被告戊○○、丁○○以95年6 月6 日內湖碧湖郵局存證信函第222
    號（被證3 號），限期3 日催告原告給付房款，否則屆期即
    以該存證信函解除契約，不再通知，並沒收原告已支付之款
    項。原告既未於收受該存證信函後3 日內給付尾款，已屬給
    付遲延，被告戊○○、丁○○限期3 日屆滿後解除系爭不動
    產之買賣契約，並依系爭買賣契約第11條第2 項沒收原告已
    支付之款項，應屬合法有效。
  (三)原告雖曾發95年5 月23日士林劍潭郵局存證信函第100 號（
    原證10號）及95年6 月7 日士林劍潭郵局存證信函第122 號
    （原證5 號，原告原誤認此存證信函係其95年5 月26日所發
    ，嗣已更正）予被告戊○○及丁○○，惟其內容僅要求被告
    戊○○、丁○○修復漏水之瑕疵，並非解除契約，然依前述
    ，系爭不動產並無漏水或漏雨之瑕疵，原告之主張並不影響
    被告有關系爭不動產尾款之催告及解除契約之效力，從而，
    原告至95年6 月27日再以士林劍潭郵局存證信函第221 號（
    原證12號）主張解除系爭買賣契約（原告起訴狀誤引原證6
    號其95年6 月19日台北安和郵局存證信函第1572號，主張原
    告已於95年6 月10日解除契約云云，實則該存證信函內容並
    非解除契約），姑且不論其解除契約有無理由，事實上，系
    爭買賣契約早經被告戊○○及丁○○解除，業如前述，原告
    再主張解除契約，已無從發生解約之效力。從而，原告據以
    主張被告戊○○及丁○○於其解約後應返還第1 期款930,00
    0 元及加倍之930,000 元部分，自無理由，並不可採。
  (四)原告另主張其於95年6 月14日已依約向新店市調解委員會申
    請調解，但被告中信房仲公司無視買賣雙方之爭議，竟違反
    系爭買賣契約書第9 條及房屋交易安全契約第5 條第1 項第
    3 款規定，違約將第1 期款930,000 元交予被告戊○○、丁○○，侵害原告之委任人權利，應依民法第544 條賠償原告
    930,000 元云云。被告中信房仲公司則辯稱被告戊○○及丁○○已解除系爭買賣契約，其通知原告後，原告並未於7 日
    期限內對被告戊○○、丁○○起訴，其將繳付之款扣除費用
    後撥付被告戊○○、丁○○，並未違約等語。經查，依兩造
    訂定之房屋交易安全契約第5 條第1 項約定，買賣標的物之
    產權移轉前，買賣雙方如有一方或雙方違約，經他方依約完
    成催告及解除或終止契約，檢具相關文件，被告中信房仲公
    司應對違約一方或雙方發出通知，確認7 日內是否提出訴訟
    ，若於期限內提出，則應待確定之司法判決再處理，否則於
    買方違約時，應扣除服務報酬、稅費後，將餘額撥付賣方，
    有契約書在卷可稽（本院卷18頁），就本件而言，原告並未
    證明系爭不動產有漏水之事實，被告戊○○、丁○○亦未拒
    絕瑕疵擔保，而原告未依約付款，經被告戊○○、丁○○催
    告後解約，被告中信房仲公司以95年6 月16日台北44支郵局
    存證信函第2106號（原證11號）依約通知原告應於7 日內對
    被告戊○○、丁○○起訴，嗣又以95年6 月21日台北44支郵
    局存證信函第2128號（原證8 號），通知原告若未起訴則將
    於95年6 月25日撥款予被告戊○○、丁○○，因原告並未於
    期限內對戊○○、丁○○起訴，被告中信房仲公司依約將原
    告支付第1 期款之餘款撥付被告戊○○、丁○○，應認尚與
    兩造間房屋交易安全契約之規定相符，原告主張被告中信房
    仲公司違反民法第544 條規定而應負賠償責任，並無理由，
    自非可採。至於原告主張其於95年6 月14日已依約向新店市
    調解委員會申請調解，係符合系爭買賣契約第9 條第2 項及
    房屋交易安全契約第5 條第1 項第3 款之規定，故被告中信
    房仲公司不得將其第1 期款撥付被告戊○○、丁○○云云，
    然查，系爭買賣契約第9 條第2 項係原告與被告戊○○、丁○○間之約定，本與被告中信房仲公司無涉，又房屋交易安
    全契約第5 條第1 項第3 款僅在雙方違約或違約責任無法認
    定時始有適用，與本件之情形並不相同，當無適用之餘地，
    應認原告之主張，並非可採。
  (五)至於原告另主張訊問證人岳潔雅或將系爭不動產送交鑑定有
    無漏水或漏雨等證據方法，惟查證人岳潔雅之待證事實，與
    證人丙○○相同，證人丙○○既已到庭作證，應無再傳訊證
    人岳潔雅之必要，又系爭不動產於本院95年11月間勘驗時已
    未發現有漏水或漏雨之現象，即使以原告提出之95年6 月間
    現場照片，亦難認有漏水或漏雨之情形，況被告戊○○、丁○○原未拒絕物之瑕疵擔保，本件糾紛純屬原告無法向銀行
    貸款繳付尾款所致，應無再就系爭不動產鑑定之必要，附此
    敘明。
五、原告依買賣關係、房屋交易安全契約及民法第544 條規定，
    請求：(一)被告戊○○、丁○○應連帶給付原告930,000 元及
    遲延利息，被告中信房仲公司應給付原告930,000 元，但於
    被告戊○○、丁○○給付範圍內，或被告中信房仲公司給付
    範圍內，其餘被告免給付義務。(二)被告戊○○、丁○○應另
    給付原告930,000 元，均無理由，應予駁回。原告陳明願供
    擔保，聲請宣告假執行，亦失所附麗，應併予駁回。
六、本件判決基礎已臻明確，兩造其餘攻防方法及訴訟資料，經
    本院審酌後，核與判決不生影響，無逐一論駁之必要，併此
    敘明。
七、據上論結，原告之訴為無理由，依民事訴訟法第78條，判決
    如主文。
中　　華　　民　　國　　96　　年　　1 　　月　　26　　日
                  民事第一庭  法  官  高愈杰
以上正本證明與原本無異。
如對本判決上訴須於判決送達後20日內向本院提出上訴狀。
中　　華　　民　　國　　96　　年　　1 　　月　　30 　 日
                              書記官  高楚安
